【裁判字號】    92,上易,2675
【裁判日期】    920926
【裁判案由】    毒品危害防制條例
【裁判全文】
臺灣高等法院刑事判決                            九十二年度上易字第二六七五號
    上  訴  人  臺灣板橋地方法院檢察署檢察官
    被      告  甲○○
右列上訴人因被告甲○○違反毒品危害防制條例案件，不服臺灣板橋地方法院九十二
年度易字第二二三六號，中華民國九十二年七月三十一日第一審判決（聲請簡易判決
處刑案號：臺灣板橋地方法院檢察署九十二年度毒偵字第一三九四號），提起上訴，
本院判決如左：
    主  文
原判決撤銷，發回臺灣板橋地方法院。
    理  由
一、聲請簡易判決意旨略以：被告甲○○前因施用毒品案件，經觀察、勒戒後，認無
    繼續施用毒品傾向，經臺灣臺北地方法院檢察署檢察官以八十九年度毒偵字第一
    七九０號為不起訴處分確定。其復因施用第二級毒品安非他命，經臺灣臺北地方
    法院裁定令入戒治處所施以強制戒治，並經臺灣臺北地方法院檢察署檢察官以八
    十九年度毒偵字第三二五四號聲請以簡易判決處刑，且經臺灣臺北地方法院以九
    十年度簡字第七七七號判處有期徒刑四月確定。詎被告甲○○猶不知悔改，復於
    民國九十二年二月十二日採尿前之九十六小時內某時，在不詳地點施用第二級毒
    品安非他命。嗣於九十二年二月十二日十七時許，在臺北縣三重市○○街一五二
    號一樓為警查獲，並扣得第二級毒品安非他命一小包（淨重零點四公克）、玻璃
    球吸食器一個及吸管分裝器三支等物，因認被告甲○○涉犯毒品危害防制條例第
    十條第二項之施用第二級毒品罪嫌云云。
二、原審判決以：按案件由犯罪地或被告之住所、居所或所在地之法院管轄，此為刑
    事訴訟法第五條第一項所規定，本件被告甲○○之
    日起即設於臺北市○○區○○路二段二四四巷三十五之三號，有法務部戶役連結
    作業系統表一份附卷可憑（見原審卷(一)第十九頁），則被告甲○○之住所地係在
    臺北市○○區○○路二段二四四巷三十五之三號，而被告於警訊、偵查時所陳報
    之住址均為前揭
    十八頁），且被告於本件九十二年六月二十五日繫屬原審法院時，亦未在臺灣臺
    北看守所羈押，有法務部在監
    ，是以被告之住所、居所、所在地顯非在原審法院轄區，又依檢察官聲請簡易判
    決處刑書所載，被告係於不詳地點為本件施用毒品行為，況被告於警訊時供稱：
    「（問：最近一次於何地施用毒品安非他命？）三個月前在台北市景美地區之加
    油站內廁所施用」，則被告之犯罪地亦非原審轄區，從而本件被告犯罪地或被告
    之住所、居所、所在地，均非在原審法院轄區，爰不經言詞辯論，逕為諭知管轄
    錯誤，並移送於管轄之臺灣臺北地方法院之判決等語。
三、惟按，案件由犯罪地或被告之住所、居所或所在地之法院管轄，刑事訴訟法第五
    條第一項定有明文。經查，被告甲○○於九十二年二月十二日十七時許，在台北
    縣三重市○○街一五二號一樓為警扣得持有第二級毒品安非他命一小包（淨重零
    點四公克）、玻璃求吸食器一個及吸管分裝器三支等物，並經警採尿送驗，其尿
    液有安非他命陽性反應，有臺灣檢驗科技股份有限公司九十二年二月二十四日出
    具之濫用藥物尿液檢驗報告書一紙在卷可憑。公訴人因認被告於採尿送驗前之九
    十六小時內應有施用第二級毒品安非他命之犯行尚非無據。又施用毒品者，其持
    有毒品之低度犯行，應為施用之重度行為所吸收，只論以施用罪行；被告被查獲
    持有第二級毒品安非他命之地點係在台北縣三重市，其持有毒品部分，本應構成
    毒品危害防制條例第十一條第二項之持有第二級毒品罪，惟因持有、施用二者間
    ，有輕、重度之吸收關係，僅論以施用一罪，則其施用毒品犯行，自亦包含持有
    毒品在內。因之，該被查獲持有毒品之地點，仍屬其施用犯行之犯罪地。原審未
    為詳究，遽為管轄錯誤之諭知，應有誤會。公訴人上訴意旨認被告被逮捕地即係
    其所在地，理由雖有不同，但原審既仍有管轄權，應由本院將原判決撤銷，發回
    原審法院另為適法之裁判，並不經言詞辯論為之。
據上論斷，應依刑事訴訟法第三百六十九條第一項但書、第三百七十二條，判決如主
文。
中      華      民      國    九十二    年      九      月    二十六    日
                                臺灣高等法院刑事第十七庭
                                    審判長法  官  許 錦 印
                                          法  官  許 宗 和
                                          法  官  劉 壽 嵩
右正本證明與原本無異。
不得上訴。
                                          書記官  廖 婷 璇
中      華      民      國    九十二    年      九      月    二十九    日


司法院資訊處製作；財團法人民間司法改革基金會備份。
